最高法院刑事判決　　　　　　　九十六年度台非字第二三一號
上　訴　人　最高法院檢察署檢察總長
被　　　告　張○○
上列上訴人因被告妨害性自主案件，對於台灣高等法院高雄分院
中華民國九十一年十二月十日第二審確定判決（九十一年度上訴
字第九六一號，起訴案號：台灣高雄地方法院檢察署八十九年度
偵字第一五０九一號），認為違法，提起非常上訴，本院判決如
下：
    主  文
上訴駁回。
    理  由
非常上訴理由稱：「按判決不適用法則或適用不當者，為違背法
令，刑事訴訟法第三百七十八條定有明文。又告訴人之告訴，係
以使被告受刑事訴追為目的，是其陳述是否與事實相符，仍應調
查其他證據以審認，有貴院五十二年台上字第一三００號判例可
資參照。原判決認定告訴人係輕度精神障礙之女子，被告持美工
刀強暴告訴人，而將性器進入告訴人之口腔及性器，因論被告以
加重強制性交既遂罪。惟查：強制性交既遂罪，應以性器進入他
人之性器、肛門或口腔或使之接合為要件，本件告訴人在警詢以
至審判中雖均指稱被告將其打暈在地上起不來，致其意識不清，
被告將性器插入其口腔、肛門及陰道，而為性侵害云云，然果如
告訴人所言，被告已將性器插入其口腔、肛門及陰道等處，則無
論被告射精與否，被告陰莖與告訴人陰道等處皮膚接觸摩擦，必
然留下體液分泌物及皮膚細胞（告訴人於警訊中指稱被告未戴保
險套），乃本件依卷附內政部警政署刑事警察局鑑驗書（見偵查
卷第九十二頁）之鑑驗結果，於告訴人內褲、口腔、肛門及陰道
內均未發現可疑精斑及精子細胞，告訴人之指甲亦無血跡反應，
亦無驗得被告細胞ＤＮＡ或男性之Ｙ染色體之任何證據，且告訴
人指訴其因被性侵而自陰道流出血來，然告訴人於案發後未沐浴
清洗，即由警送往醫院驗傷採樣，告訴人處女膜亦僅有陳舊性裂
痕，並無新傷，此有高雄市立○○醫院驗傷診斷書可稽（見第一
審卷第五十三頁），其指訴亦與卷附證據不符，是原審認定被告
已將性器進入告訴人性器及口腔部分，除告訴人之指訴外，並無
其他證據可資佐證，原判決僅憑告訴人之指訴，即認被告已強制
性交既遂，應有違證據法則，而有判決不適用法則之違法。又依
法應於審判期日調查之證據而未予調查者，其判決當然違背法令
，刑事訴訟法第三百七十九條第十款定有明文，原判決認定『被
告於當日上午二時三十分許，在高雄市○○區○○路○○○號前
打電話向楊○○借錢後，直至同日上午三時許，被害人Ａ１被發
現在陳○○住處屋頂上，再以該二地間有道路直達，路途非遠，
且深夜車輛稀少，被告於期間駕車搭載被害人Ａ１前往西子灣、
壽山復返○○○村○○○號空屋予以強制性交，實非無可能』，
惟查：被告在搭載告訴人後，於八十九年六月二十日上午二時三
十分四十五秒打電話向楊○○借錢，通話至二時三十五分五秒結
束（見警訊卷第四十六頁通聯紀錄），同日上午三時許，告訴人
即被發現在陳○○住處屋頂上，指稱有人要強姦她，請陳○○報
警，時間相隔不到三十分鐘，而經本署囑託高雄市警察局鼓山分
局以汽車代為測試自高雄市○○區○○路○○○號至西子灣，自
西仔灣轉往壽山觀音亭，再開車至○○○村○○○號，距離約若
干公里，路上約有多少個紅綠燈，車行約須多少分鐘可達，據該
分局函覆，經實地測試結果距離為二十一點七公里，其間經八十
七盞紅綠燈，車行費時三十八分鐘，有該分局高市警鼓分偵字第
○○○○○○○○○○號函可稽，而據告訴人於警詢中指稱被告
載其至壽山，彼二人有在觀音亭坐下來，被告在其肩上亂摸，並
另指稱其告訴被告伊要找房子，被告即藉口要帶伊看房子而將其
載往○○○村○○○號，要求與伊交往，因被伊所拒，而將伊打
暈至倒在地上起不來，脫去其內、外褲，再將性器放入伊口腔、
肛門、陰道等處進行性侵，嗣因被告至車上拿打火機，其始藉機
逃至一百公尺外爬上陳○○屋頂上求救云云，按果被告在○○路
○○○號前打電話向楊○○借錢，而又駕車前往西子灣、壽山再
返回○○○村○○○號空屋，其間且在壽山觀音亭坐下停留，再
加上被告性侵告訴人及告訴人逃往陳○○屋頂上求救之時間，即
使夜間亦不可能於不到三十分鐘之時間內完成，被告一再辯稱告
訴人於其向楊○○借錢未獲即下車，其不可能於三十分鐘內自○
○路○○○號駕車前往西子灣、壽山再返回○○○村○○○號空
屋對告訴人性侵，並要求法院勘查路線，以證明告訴人指訴不實
，原審拒予調查，顯影響判決結果，即有應調查之證據未調查之
違法。案經確定，且於被告不利，爰依刑事訴訟法第四百四十一
條、第四百四十三條提起非常上訴，以資糾正。」等語。
本院按非常上訴審，應以原確定判決所確認之事實為判決基礎，
倘若非常上訴理由係對卷宗內同一證據資料之證明力持與原判決
相異之評價，而憑持己見漫指原判決認定事實不當，進而指摘原
判決就該證據未詳加調查，有依法應於審判期日調查而未予調查
之違誤及採信告訴人之指訴為違背經驗法則及論理法則，即係對
於事實審法院調查證據及證據取捨、裁量權行使之當否所為之任
意指摘，自與非常上訴係以統一法令適用之本旨有違。原確定判
決認定被告有攜帶兇器對於身心障礙之女子Ａ１（姓名、年籍詳
卷），以強暴之方法而為性交之犯行，已說明係依據被害人Ａ１
之指述，證人陳○○、黃○○、郝○○、張○○、黃○○、張○
○、楊○○之證詞，被告已坦承案發當日凌晨有駕駛自用小貨車
搭載被害人之事實，被告載被害人時有打電話給楊○○表示載一
女子出遊，要向楊○○借款之行動電話通聯紀錄及被告被警查獲
之初，故意隱匿駕車搭載被害人及打電話向楊○○借錢之事實，
以及案發後特意變更髮型等心虛行為諸證據資料，經綜合判斷，
為其所憑證據。並詳予明自高雄市○○路○○○號屋前、開車
前往西子灣、壽山再至○○○村○○○號被告強制性交處，有道
路直達，路途非遠，且深夜車輛稀少，被告於三十分鐘內完成開
車及強制性交行為，非無可能，被告請求勘驗行車路線，因事證
已明，即無必要。被害人之內褲、陰道、肛門、口腔皆未發現可
疑精液斑及精子細胞，僅足以證明被告當時未射精，不得遽以推
論被告無強制性交犯行；被害人之處女膜已有陳舊性裂痕，並不
當然會因被告之強制性交而造成處女膜之新傷等其心證所由得之
理由，尚難認其取捨證據之論斷有何違背法令之處，亦難認原審
有何調查未盡之違法。查原判決並非僅憑被害人之指述認定被告
犯罪，被害人口腔、肛門、陰道之抹片經鑑驗結果，未發現可疑
精液斑及未發現精子細胞之鑑驗結果，及被害人之處女膜無新傷
，均非有利被告之事證，原判決均已詳其理由。非常上訴意旨
徒憑己見，漫加指摘原判決上開採證認事之職權行使，有違經驗
法則及論理法則，不無誤會。又最高法院檢察署於本案確定後，
始於九十六年七月十一日函請高雄市政府警察局鼓山分局測試自
高雄市○○路○○○號前經西子灣門口、壽山觀音亭至○○○村
○○○號之距離、行車時間及號誌數量，經該分局測試結果，距
離為二十一點七公里，行經八十七盞紅綠燈，車行費時三十八分
鐘，固有該分局高市警鼓分偵字第○○○○○○○○○○號函可
稽，然該分局測試時間為九十六年七月二十三日九時二十八分至
十時十一分之白天，並非被告行車之凌晨二時至二時三十分許之
深夜，二者之路況不同，況測試之時間與原判決認定之時間相差
不及十分鐘，原審認三十分鐘時間足以犯案，並已說明不必要勘
驗進行路線之理由，並無何違誤。非常上訴意旨就此原審調查證
據職權之適法行使，任意指摘為違法，亦難認為有理由。
據上論結，應依刑事訴訟法第四百四十六條，判決如主文。
中    華    民    國  九十六  年    九    月   二十   日
                      最高法院刑事第八庭
                          審判長法官  陳  正  庸  
                                法官  賴  忠  星  
                                法官  林  開  任  
                                法官  宋      祺  
                                法官  陳  晴  教  
      本件正本證明與原本無異
                                      書  記  官  
中    華    民    國  九十六  年    九    月  二十八  日
                                                H